臺灣新竹地方法院刑事判決
109年度訴字第841號
公  訴  人  臺灣新竹地方檢察署檢察官
被      告  鍾曜鴻


            羅子傑


共      同
指定辯護人  本院公設辯護人周凱珍
上列被告因違反毒品危害防制條例案件，經檢察官提起公訴（10
9年度偵字第9283號、109年度少連偵字第128號），本院判決如
下：
    主  文
甲○○、乙○○均無罪。
    理  由
一、公訴意旨略以：被告甲○○、乙○○與少年宋○翔（真實姓名年
    籍詳卷，業經臺灣新竹地方檢察署檢察官另行起訴）三人基
    於販賣第三級毒品彩虹菸之共同犯意聯絡，由少年宋○翔於
    民國109年4月8日凌晨2時23分許，以臉書與少年張○鎮(真實
    姓名年籍詳卷)聯絡，詢問少年張○鎮是否要買彩虹菸？經少
    年張○鎮同意後，雙方約定價金新臺幣（下同）4,700元，少
    年宋○翔並請少年張○鎮與被告甲○○聯絡。少年張○鎮隨即於
    同日凌晨2時39分許，以臉書傳送訊息予被告甲○○：「鴻哥
    ，阿翔叫我跟你拿」等語，被告甲○○回傳：「676對面7-11
    」等語，並交付15支彩虹菸予同居在新竹縣竹北市新工五路
    某大樓之被告乙○○，被告乙○○復依被告甲○○之指示，前往新
    竹縣○○市○○路000號統一超商與少年張○鎮會合，當場將15支
    彩虹菸交予少年張○鎮施用。少年張○鎮於事後將4,700元交
    予被告乙○○，其中少年宋○翔分得700元，被告甲○○、乙○○各
    取得2,000元。因認被告甲○○、乙○○共犯毒品危害防制條例
    第4條第3項販賣第三級毒品罪嫌。
二、按犯罪事實應依證據認定之，無證據不得認定犯罪事實；不
    能證明被告犯罪者，應諭知無罪之判決。刑事訴訟法第154
    條第2 項、第301 條第1 項分別定有明文。又事實之認定，
    應憑證據，如未能發現相當證據，或證據不足以證明，自不
    能以推測或擬制之方法，為裁判基礎；且認定不利於被告之
    事實須依積極證據，苟積極證據不足為不利於被告事實之認
    定時，即應為有利於被告之認定；另認定犯罪事實所憑之證
    據，雖不以直接證據為限，間接證據亦包括在內，然而無論
    直接證據或間接證據，其為訴訟上之證明，須於通常一般之
    人均不致有所懷疑，而得確信其為真實之程度者，始得據為
    有罪之認定，倘其證明尚未達到此一程度，而有合理之懷疑
    存在而無從使事實審法院得有罪之確信時，即應由法院為諭
    知被告無罪之判決（最高法院40年台上字第86號、30年上字
    第816號、76年台上字第4986號判例意旨參照）。又檢察官
    就被告犯罪事實，應負舉證責任，並指出證明之方法。刑事
    訴訟法第161 條第1 項亦有明文。因此，倘檢察官所提出之
    證據，不足為被告有罪之積極證明，或其指出證明之方法，
    無從說服法院以形成被告有罪之心證，基於無罪推定之原則
    ，自應為被告無罪判決之諭知（最高法院92年台上字第128
    號判例意旨參照）。
三、公訴意旨認被告甲○○、乙○○涉犯前開毒品危害防制條例罪嫌
    ，無非係以被告2人於偵查中之自白、證人張○鎮之供述、被
    告甲○○與張○鎮臉書對話文字翻拍照片、宋○翔與張○鎮臉書
    對話文字翻拍照片、法務部法醫研究所毒物化學鑑定書（法
    醫毒字第1096102569號）、公訴人於本院審理時補充之第三
    、四級毒品警政裁罰資料表等為其主要論據。
四、訊據被告2人均坦承有於108年4月8日販賣彩虹菸予證人張○
    鎮之事實，惟均堅詞否認有何販賣第三級毒品犯行，均辯稱
    ：不知道賣給張○鎮的彩虹菸是何毒品等語；辯護人為被告2
    人辯護略以：依據相關證據尚難認定被告2人交付之彩虹菸
    含有第三級毒品等語。經查：
(一)被告甲○○於109年4月8日凌晨2時39分許以臉書通訊軟體與證
    人張○鎮聯絡交易彩虹菸事宜，被告乙○○於同日凌晨2時50分
    許在新竹縣○○市○○路000號統一超商交付彩虹菸1包予證人張
    ○鎮，證人張○鎮翌日退還用剩的彩虹菸12支予被告乙○○，並
    給付1000元價金等情，業據被告2人於警詢、偵訊、羈押庭
    、本院準備程序及審理時供承在卷（見少他58號卷第25-26
    頁背面、第31-34頁、偵9283號卷第182-183頁、聲羈卷第25
    -35頁、本院卷第47-49頁、第72-75頁），核與證人宋○翔於
    警詢、偵訊、本院少年法庭調查時、證人張○鎮於警詢、本
    院審理中之證述情節大致相符(少他58號卷第12至13頁背面
    、第40頁背面-41頁背面、第168頁、少調487號卷第235頁、
    本院卷第134-141頁)，並有證人張○鎮與宋○翔、被告甲○○之
    臉書對話翻拍照片在卷可佐(偵9283號卷第128頁背面-131頁
    )，固可認定。惟按販賣第三級毒品罪之成立，必須行為人
    所販賣之標的物屬於毒品危害防制條例第2 條第2 項第3 款
    之第三級毒品，方為相當。是以公訴意旨認被告2人本案共
    同販賣彩虹菸予證人張○鎮之犯行，仍須有相當之證據證明
    被告2人販賣之彩虹菸確含有毒品成分，又係含有何種毒品
    ，始可論以被告2人販賣毒品罪責。
(二)查證人張○鎮於警詢中證稱：我於109年4月2日下午6時15分
    許向宋○翔及彭璿甫購買7支彩虹菸毒品，同日下午6時20分
    許施用7支，香菸濾嘴部分有金色環狀、外型包裝是白色不
    透明的夾鏈袋裝，外觀上沒有黏上蛇圖案的貼紙；宋○翔於1
    09年4月8日以臉書通訊軟體撥打給我，問我要不要彩虹菸毒
    品，聯繫好後，我於109年4月8日上午2時45分到達甲○○指定
    的竹北市○○路000號統一超商，隔約3分鐘，乙○○拿紅色夾鏈
    袋貼有蛇圖樣包裝的彩虹菸毒品給我，香菸濾嘴部分有藍色
    環狀等語；於本院審理時具結證稱：109年4月8日拿到的彩
    虹菸買回去抽了3支，沒有全部用完，剩下的彩虹菸還給乙○
    ○，施用當下只是抽菸的感覺，算是因為覺得比較沒有感覺
    ，所以才退了12支，這次跟之前有一次跟宋○翔購買的彩虹
    菸，外觀上標籤、包裝不一樣，抽起來的感覺跟上次一樣，
    我不知道怎麼說，感覺執著感等語(少他58號卷第39-41頁背
    面、本院卷第139-137頁)。可知證人張○鎮先後於109年4月2
    日、109年4月8日購買彩虹菸，兩次購買之對象、香菸外觀
    、包裝均不一樣，而依證人張○鎮上開證述內容，尚未能證
    明其所購買之彩虹菸是否含有毒品成分，又係何種毒品成分
    。
(三)又被告2人於109年8月10日為警持本院核發之搜索票搜索時
    ，扣得行動電話各1支，並未查獲任何彩虹菸，嗣員警於109
    年8月12日持票執行搜索宋○翔住處，扣得行動電話1支，亦
    未查獲彩虹菸，有搜索扣押筆錄及扣押物品目錄表3份附卷
    可參(少他58號卷第47-50頁、第57-66頁)，是以亦無從依警
    方所查扣之之上開物品，佐證被告2人本案所販賣之彩虹菸
    確含有第三級毒品。
(四)至公訴意旨認證人張○鎮曾於109年4月2日施用彩虹菸，為警
    方於109年4月5日採尿送驗後，檢出第三級毒品3,4-亞甲基
    雙氧苯基二甲胺丁酮（Dibutylone、40ng/mL），有法務部
    法醫研究所毒物化學鑑定書(法醫毒字第1096102569號)、毒
    品犯罪嫌疑人尿液採驗作業管制紀錄可證(少他58號卷第86-
    88頁)，然此僅能證明證人張○鎮於109年4月2日向宋○翔及彭
    璿甫所購買施用之彩虹菸含有上開毒品成分，本案被告2人
    係於上開採尿後之109年4月8日販賣彩虹菸予證人張○鎮，且
    證人張○鎮於109年4月2日、109年4月8日兩次購買彩虹菸之
    對象、香菸外觀、包裝均不一樣，已如上述，堪認證人張○
    鎮於109年4月2日購買施用之彩虹菸與被告2人販賣之彩虹菸
    並無關聯，自不能以上開尿液鑑定結果推論被告2人販賣予
    證人張○鎮之彩虹菸含有毒品成分。而本案翻閱全卷並未見
    證人張○鎮於施用向被告2人購得之彩虹菸後有採尿送驗之情
    ，證人張○鎮亦證述「(審判長問：你抽完那幾天有無被警察
    抓去驗尿?)好像沒有」(本院卷第140頁)，是本案並無相關
    驗尿報告足資認定被告2人販賣之彩虹菸含有毒品成分。
(五)另公訴人於本院審理時論告以：證人張○鎮證稱2次彩虹菸吸
    食起來的感覺相同，且證人本次向被告2人購買3支彩虹菸有
    給付1000元價金，若非含有第三級毒品，不可能以此種方式
    買賣，另被告2人前有施用第三級毒品彩虹菸被行政裁罰之
    紀錄，其中被告乙○○於案發前不久即109年4月1日採尿結果
    有相同毒品反應等語。惟查，證人張○鎮就吸食彩虹菸之感
    覺只能籠統形容有執著感等語，對於這兩次吸食的彩虹菸味
    道是否一樣乙節，先稱一樣，又改稱不清楚，現在記不起來
    等語(本院卷第138-139頁)，顯見證人張○鎮並不知悉其所施
    用者究為何物。又買賣交易雙方本可自由決定買賣物品之價
    額，證人張○鎮於本院審理中證稱：我自己決定我抽3支，所
    以給1000元等語(本院卷第141頁)，縱3支1000元之代價略高
    於一般香菸行情，然證人張○鎮決定此一價金之理由不一而
    足，與香菸內是否含有第三級毒品無必然關聯，均不足以採
    為對被告2人不利之認定。而被告2人前曾於108年11月27日
    為警查獲施用彩虹菸，被告甲○○尿液檢驗結果呈第三級毒品
    甲苯基乙胺戊酮-MEAPP、4-甲苯基乙基胺戊酮陽性反應，被
    告乙○○尿液呈陰性反應，被告甲○○持有之彩虹菸2支送驗結
    果未檢出管制藥物，另被告乙○○於109年4月1日為警採尿驗
    得第三級毒品3,4-亞甲基雙氧苯基甲胺丁酮、3,4-亞甲基雙
    氧苯基二甲胺丁酮、3,4-亞甲基雙氧苯基乙基胺丁酮陽性反
    應等情，有第三、四級毒品行(警)政裁罰系統附卷可證(偵9
    283卷第146、148頁、本院卷第159、161頁)，相對比於證人
    張○鎮於109年4月5日經警採尿送驗後，檢出第三級毒品3,4-
    亞甲基雙氧苯基二甲胺丁酮，與被告2人先前驗尿結果無完
    全相同之情形，更足見彩虹菸成分不一，甚至未必含有毒品
    成分。
(六)綜上所述，本案被告2人、證人張○鎮均無法確認本案彩虹菸
    成分，又無扣案彩虹菸可供鑑定，復無與本案有關之尿液檢
    驗報告可佐，公訴人所舉證據尚無從遽認被告2人所販賣彩
    虹菸確含有第三級毒品。故被告2人是否構成本案被訴犯行
    ，並未達到通常一般之人均不致有所懷疑，而得確信其為真
    實之程度。此外，公訴人復未提出其他積極證據足資證明被
    告2人有何公訴意旨所指犯行，依前開說明，即不得遽為不
    利被告2人之認定，自應為其等無罪之諭知。
據上論斷，應依刑事訴訟法第301條第1項，判決如主文。
本案經檢察官洪期榮提起公訴，檢察官劉得為到庭執行職務。
中    華    民    國   110    年    3     月    24    日
                  刑事第三庭    審判長法  官   賴淑敏
                                      法  官   林涵雯
                                      法  官   黃怡文
以上正本證明與原本無異。
如不服本判決應於收受本判決後20日內向本院提出上訴書狀，上
訴書狀應敘述具體理由。上訴書狀未敘述上訴理由者，應於上訴
期間屆滿後20日內補提理由書狀於本院(均須按他造當事人之人
數附繕本 )「切勿逕送上級法院」。 
中　　華　　民　　國　　110 　年　　3 　　月　　26　　日
                                      書記官   謝沛真